【裁判字號】    97,訴,267
【裁判日期】    970227
【裁判案由】    毒品危害防制條例
【裁判全文】
臺灣板橋地方法院刑事判決               97年度訴字第267號
公  訴  人  臺灣板橋地方法院檢察署檢察官
被      告  甲○○
上列被告因違反毒品危害防制條例案件，經檢察官提起公訴（九
十六年度毒偵字第九二六七號），被告於準備程序中對被訴事實
為認罪之陳述，本院合議庭裁定由受命法官獨任行簡式審判程序
，判決如下：
    主  文
甲○○施用第一級毒品，累犯，處有期徒刑玖月。扣案之第一級
毒品海洛因壹包（驗餘毛重零點公克）沒收銷燬之。
    事  實
一、甲○○(一)前因施用毒品案件，經本院以八十八年度毒聲字第
    三五四七號裁定送觀察、勒戒，認無繼續施用毒品傾向，於
    民國八十八年六月二十三日執行完畢，並由臺灣板橋地方法
    院檢察署檢察官以八十八年度偵字第一一九七四號、第一二
    一八五號為不起訴處分確定；(二)復於施用毒品案件，經本院
    以八十九年度毒聲字第一七七○號裁定送觀察勒戒後，認有
    繼續施用毒品之傾向，再經本院以八十九年度毒聲字第二一
    七一號裁定令入戒治處所施以強制戒治，於九十年三月二十
    七日戒治執行完畢，並經檢察官聲請簡易判決處刑，經本院
    以八十九年度板簡字第六八三號判決判處有期徒刑六月確定
    ；(三)另於八十九年間因恐嚇案件，經臺灣高等法院以八十九
    年度上易字第三二八三號判決判處有期徒刑七月確定，上開
    二案件經裁定應執行刑有期徒刑一年，於九十一年六月八日
    縮短刑期執行完畢；(四)嗣於九十三年間因違反槍砲彈藥刀械
    管制條例、施用第一、二級毒品案件，經本院以九十三年度
    訴字第三四六號、第五八八號判決分別判處有徒刑一年六月
    、九月、八月確定，上開案件經合併裁定應執行刑有期徒刑
    二年九月，並於九十五年七月十七日假釋出監付保護管束，
    並於九十六年三月十八日保護管束期滿，假釋未經撤銷，所
    餘刑期視已執行完畢（構成累犯）。詎猶不知悔改，明知海
    洛因經毒品危害防制條例列為第一級毒品，不得施用、持有
    ，於九十六年十一月十二日下午某時，在其位於臺北縣鶯歌
    鎮○○路二三之一號住處內，以針筒施用第一級毒品海洛因
    ，嗣於九十六年十一月十三日十五時十分許，在臺北縣三峽
    鎮○○○街十二號前，與詹中銓（另案偵辦中）一同為警查
    獲，並扣得海洛因一包（驗餘毛重零點三三公克）。
二、案經臺北縣政府警察局三峽分局移送臺灣板橋地方法院檢察
    署檢察官偵查起訴。
    理  由
一、上開事實，業據被告甲○○於警詢時及偵查、審理中坦承不
    諱，有臺灣檢驗科技股份有限公司九十六年十一月三十日出
    具之編號ＣＨ／２００７／Ｂ０７７４號濫用藥物尿液檢驗
    報告一紙在卷可參；扣案之白粉一包，毛重零點三五公克，
    因鑑驗使用零點零二公克，驗餘毛重零點三三公克，檢出第
    一級毒品海洛因成分，有臺灣檢驗科技股份有限公司九十六
    年十二月三日出具之濫用藥物檢驗報告一紙可憑。被告自白
    核與事實相符。
二、按毒品危害防制條例於九十二年七月九日修正公布，自九十
    三年一月九日施行，其中第二十條、第二十三條將施用毒品
    之刑事處遇程序，區分為「初犯」及「五年內再犯」、「五
    年後再犯」。依其立法理由之說明：「初犯」，經觀察、勒
    戒或強制戒治後，應為不起訴處分或不付審理之裁定；經觀
    察、勒戒或強制戒治執行完畢釋放後，「五年內再犯」者，
    因其再犯率甚高，原實施之觀察、勒戒及強制戒治既已無法
    收其實效，爰依法追訴或裁定交付審理。至於經觀察、勒戒
    或強制戒治執行完畢釋放後，「五年後再犯」者，前所實施
    之觀察、勒戒或強制戒治已足以遮斷其施用毒品之毒癮，為
    期自新及協助其斷除毒癮，仍適用「初犯」規定，先經觀察
    、勒戒或強制戒治之程序。從而依修正後之規定，僅限於「
    初犯」及「五年後再犯」二種情形，始應先經觀察、勒戒或
    強制戒治程序。倘被告於五年內已再犯，經依法追訴處罰，
    縱其第三次（或第三次以上）再度施用毒品之時間，在初犯
    經觀察、勒戒或強制戒治執行完畢釋放五年以後，已不合於
    「五年後再犯」之規定，且因已於「五年內再犯」，顯見其
    再犯率甚高，原實施觀察、勒戒或強制戒治，已無法收其實
    效，即應依該條例第十條處罰。被告前因施用毒品案件，經
    本院以八十八年度毒聲字第三五四七號裁定送觀察、勒戒，
    認無繼續施用毒品傾向，於八十八年六月二十三日執行完畢
    ，並經臺灣板橋地方法院檢察署檢察官以八十八年度偵字第
    一一九七四號、第一二一八五號為不起訴處分確定；復於施
    用毒品案件，經本院以八十九年度毒聲字第一七七○號裁定
    送觀察勒戒後，認有繼續施用毒品之傾向，而經本院以八十
    九年度毒聲字第二一七一號裁定令入戒治處所施以強制戒治
    ，於九十年三月二十七日執行完畢，並經檢察官聲請簡易判
    決處刑，經本院以八十九年度板簡字第六八三號判決判處有
    期徒刑六月確定；再於九十二年十月間起至九十三年一月間
    止施用第一級、第二級毒品，經本院以九十三年度訴字第五
    八八號判決判處有期徒刑九月、八月確定，並經執行完畢，
    有上開不起訴處分書、判決書列印本、臺灣高等法院被告前
    案紀錄表各一份在卷足憑。被告於強制戒治完畢釋放後五年
    內再犯施用毒品之犯行，且經判刑確定，竟再施用第一級、
    第二級毒品因而為警查獲，即非屬毒品危害防制條例第二十
    條第三項所定「五年後再犯」之情形，檢察官逕行起訴，要
    無不合。本件事證明確，應依法論科。
三、海洛因經毒品危害防制條例列為第一級毒品，不得施用、持
    有，核被告甲○○所為，係犯毒品危害防制條例第十條第一
    項之施用第一級毒品罪。被告施用前後持有毒品之低度行為
    ，應為施用之高度行為所吸收，不另論罪。被告有事實欄所
    述之論罪科刑執行紀錄，有臺灣高等法院被告前案紀錄表一
    份可參，其受有期徒刑執行完畢後五年內故意犯本件有期徒
    刑以上之罪，為累犯，依刑法第四十七條第一項規定加重其
    刑。爰審酌被告前經觀察、勒戒、強制戒治執行完畢釋放後
    ，猶萌施用毒品犯意漠視法令之禁制，恣意濫用毒品，兼衡
    其施用毒品動機、手段、犯後坦承犯行、施用毒品戕害個人
    身心等一切情狀，量處如主文所示之刑。扣案之白粉一包，
    驗餘毛重零點三三公克，為查獲之第一級毒品，不問屬於犯
    人與否，依毒品危害防制條例第十八條第一項前段沒收銷燬
    之（包裝上開毒品之包裝袋，其與毒品於物理外觀上附合而
    難予析離，且如強予析離至完全無殘渣留存，將耗費相當之
    時間、人力與經費，於經濟上顯無實益，是依社會一般通念
    ，堪認該包裝袋已與查獲之毒品結合成為一體而無從強加析
    離，是上開毒品既屬毒品危害防制條例十八條第一項前段所
    規定之違禁物，其外包裝袋自亦應併予沒收銷燬之，附此敘
    明）。
四、末按除被告所犯為死刑、無期徒刑、最輕本刑為三年以上有
    期徒刑之罪或高等法院管轄第一審案件者外，於前條第一項
    程序進行中，被告先就被訴事實為有罪之陳述時，審判長得
    告知被告簡式審判程序之旨，並聽取當事人、代理人、辯護
    人及輔佐人之意見後，裁定進行簡式審判程序，刑事訴訟法
    第二百七十三條之一第一項定有明文。查本件被告所犯，法
    定本刑非最輕本刑為三年以上有期徒刑之罪，且被告就被訴
    事實為有罪之陳述，經告知被告簡式審判程序之旨，被告及
    公訴人對於本件改依簡式審判程序審理亦均表示無意見，是
    本院即依前揭刑事訴訟法規定，裁定本件進行簡式審判程序
    ，附此敘明。
據上論斷，應依刑事訴訟法第二百七十三條之一第一項、第二百
九十九條第一項前段，毒品危害防制條例第十條第一項、第十八
條第一項前段、第二十三條第二項，刑法第十一條前段、第四十
七條第一項，判決如主文。
本案經檢察官顏妃琇到庭執行職務。
中    華    民    國    97    年    2     月    27    日
                  刑事第八庭    法  官  絲鈺雲
以上正本證明與原本無異
如不服本判決，應於判決送達後十日內敘明上訴理由，向本院提
出上訴狀（應附繕本），上訴於臺灣高等法院。
                                書記官  周玉茹
中    華    民    國    97    年    2     月    27    日
附錄本案論罪科刑法條全文
毒品危害防制條例第十條
施用第一級毒品者，處六月以上五年以下有期徒刑。
施用第二級毒品者，處三年以下有期徒刑。


司法院資訊處製作；財團法人民間司法改革基金會備份。
